---
title: "Ruch rowerowy w Gdańsku"
author: "Jakub Durawa, Patryk Fierek"
date: "2025-04-06"
output:
  html_document:
    code_folding: hide
    theme: united  # Themes: default, cerulean, journal, flatly, readable
    highlight: tango
    toc: true      # Table of contents
    toc_float: true  # Makes TOC float for easy navigation
    number_sections: true  # Auto-number headings
    df_print: kable  # Beautify tables
---

```{r setup, include=FALSE}
knitr::opts_chunk$set(echo = TRUE)
```

# Wstęp

------------------------------------------------------------------------

**Biblioteki wykorzystane do analizy** Do przeprowadzenia analizy wykorzystano następujące biblioteki w R: 

- **ggplot2** 
- **dplyr** 
- **lubridate**

```{r, echo=FALSE, message= FALSE, warning= FALSE}
library(ggplot2)
library(dplyr)
library(lubridate)
```

## Celem analizy:

Celem analizy jest zbadanie zależności pomiędzy natężeniem ruchu rowerowego a warunkami pogodowymi oraz identyfikacja wzorców sezonowych i lokalizacyjnych na podstawie danych z automatycznych punktów pomiarowych w Gdańsku.

**Analiza ma na celu odpowiedzieć na pytania:**

-   Jak różni się liczba przejazdów rowerowych w zależności od lokalizacji stacji pomiarowej?

-   Czy istnieją istotne różnice w ruchu rowerowym w dni robocze i weekendy?

-   Jak warunki atmosferyczne, takie jak temperatura, opady czy wiatr, wpływają na liczbę przejazdów?

-   Które stacje odnotowują największe natężenie ruchu i czy zależności pogodowe są dla nich podobne?

**Wyniki analizy mogą być przydatne m.in. dla:**

-   Miasta Gdańsk – przy planowaniu i rozbudowie infrastruktury rowerowej,

-   Planistów transportu – do przewidywania natężenia ruchu w zależności od sezonu,

-   Mieszkańców i turystów – do świadomego planowania codziennej mobilności.

# Podsumowanie danych

```{r Ładowanie danych, echo=FALSE, message=FALSE, warning=FALSE}
load("przejazdy.RData")

```

```{r}
summary(przejazdy)
```
## Suma przejazdów z podziałem na stację

```{r}
suma_per_stacja <- przejazdy %>%
  group_by(Stacja) %>%
  summarise(SumaPrzejazdow = sum(Licznik, na.rm = TRUE)) %>%
  arrange(desc(SumaPrzejazdow))

print(suma_per_stacja)

```

**Wstępna analiza kluczowych danych i zmiennych dla projektu:**

1. Stacje i liczba przejazdów: 5 stacji które odnotowało najwięcej przejazdów: Zwyciestwa (2739 przejazdów), Pas Nadmorski (2678), al. Grunwaldzka (Wrzeszcz) (2678), ul. 3 Maja (2647), ul. Wita Stwosza (2404) i al. Grunwaldzka (UG) (2313). Łącznie odnotowano TOFIX przejazdów. Najwięcej przejazdów zarejestrowano na stacji Wyciestwa, a najmniej na al. Grunwaldzka (UG). 

2. Czas trwania danych: Dane obejmują okres od 1 października 2013 roku do 31 marca 2021 roku, co daje szeroki zakres czasowy do analizy trendów sezonowych. 

3. Wiatr: Średnia prędkość wiatru wynosi 4,9 m/s, z wartościami od 0 do 12,1 m/s. Większość dni (mediana: 4,9 m/s) miała umiarkowany wiatr. 

4. Temperatura: Średnia temperatura to 9,05°C, z zakresem od -15,3°C do 27,6°C. Większość dni miała temperaturę między 3,4°C a 15,6°C. 

5. Ciśnienie: Średnie ciśnienie wynosi 1015 hPa, z wartościami od 964 do 1043 hPa. 

6. Ciśnienie morze: Średnie ciśnienie na poziomie morza to 1015 hPa, z zakresem od 964 do 1043 hPa. 

7. Wilgotność i ciśnienie w stacjach: Wilgotność: Średnia wilgotność wynosi 79,85%, z wartościami od 73% do 87% w większości dni. Ciśnienie w stacjach: Średnie ciśnienie w stacjach wynosi 1014,1 hPa, z wartościami od 974,3 do 1042 hPa. 

8. Opady: Średnie dzienne opady wynoszą 0,6448 mm, ale większość dni (mediana: 0 mm) była bez opadów. Maksymalne opady to 38,5 mm, co wskazuje na sporadyczne intensywne deszcze.

```{r}
dane <- przejazdy
```

# Wykresy

## Porównanie stacji – rozkład przejazdów


**Zadanie 1. Przedstawić rozkład liczby dni pomiarowych w poszczególnych punktach**

```{r}
dane %>%
  group_by(Stacja) %>%
  summarise(LiczbaDni = n_distinct(Data)) %>%
  arrange(desc(LiczbaDni)) %>%
  ggplot(aes(x = reorder(Stacja, LiczbaDni), y = LiczbaDni)) +
  geom_col(fill = "steelblue") +
  geom_text(aes(label = LiczbaDni), hjust = -0.1, size = 3) +
  coord_flip() +
  labs(title = "Liczba dni pomiarowych w poszczególnych stacjach",
       x = "Stacja", y = "Liczba dni") +
  theme_minimal() +
  expand_limits(y = max(dane$Data |> as.Date() |> n_distinct()) * 1.1)
```

- **Najdłużej działające stacje** to Pas Nadmorski (2344 dni) i Al. Zwycięstwa (2619 dni), co koreluję z wnioskami z powyższego wykresu, że są to stacje o największym natężeniu ruchu (średnia liczba przejazdów: 1526 dla Pasu Nadmorskiego i 1550 dla Al. Zwycięstwa).

- **Stacje o umiarkowanym ruchu**, takie jak ul. Kołobrzeska (1978 dni) czy ul. Jaśkowa Dolina (1913 dni), mają krótszy czas pomiarowy, co może wpływać na mniejszą liczbę przejazdów

- **Stacje o niskim ruchu**, np. ul. Rybnickiego (1913 dni), ul. Wyzwolenia (1913 dni), ul. Wita Stwosza (1978 dni), również mają stosunkowo długi czas pomiarowy, ale liczba przejazdów jest niska (średnia 177–395), co może wskazywać na mniejszą popularność tych lokalizacji.

- **Najkrócej działające stacje**, jak ul. Karczemki (892 dni) czy ul. Słowackiego (Matarnia) (982 dni), również znajdują się w grupie o niskim ruchu, co może sugerować, że krótszy czas zbierania danych wpływa na mniejsze wartości średnie przejazdów.

**Wnioski**

Wykres liczby dni pomiarowych dostarcza dodatkowego kontekstu do analizy ruchu rowerowego. Stacje o największym natężeniu ruchu (Pas Nadmorski, Al. Zwycięstwa) działały najdłużej, co może świadczyć o ich priorytetowym znaczeniu w systemie pomiarowym.

### Średnia liczba przejazdów na stacjach
```{r}
dane %>%
  group_by(Stacja) %>%
  summarise(Srednia = mean(Licznik, na.rm = TRUE)) %>%
  arrange(desc(Srednia)) %>%
  ggplot(aes(x = reorder(Stacja, Srednia), y = Srednia)) +
  geom_col(fill = "steelblue") +
  coord_flip() +
  geom_text(aes(label = round(Srednia, 0)), hjust = -0.1, size = 3) +
  labs(title = "Średnia liczba przejazdów na stacjach", x = "Stacja", y = "Średnia liczba przejazdów") +
  expand_limits(y = max(dane$Licznik, na.rm = TRUE) * 1.05)
```


**1. Najbardziej ruchliwe stacje:**

  -  Pas Nadmorski: Średnia liczba przejazdów wynosi 2526, a mediana przekracza 1000. To stacja o największym natężeniu ruchu.
  
  - al. Zwycięstwa: Średnia to 1550 przejazdów, mediana również przekracza 1000.
  
  - al. Grunwaldzka (Wrzeszcz), ul. Błędnik, ul. Chłopska, al. Grunwaldzka (UG): Średnie wartości wynoszą odpowiednio 1420, 1106, 1131 i 1240 przejazdów, z medianą w granicach 500–1000. Maksymalne wartości dla tych stacji sięgają 6000–9000 przejazdów.

**2. Stacje o umiarkowanym ruchu:**

  -  ul. Kartuska, ul. Kanał Raduni, al. Rzeczpospolitej, ul. Kołobrzeska: Średnie liczby przejazdów to odpowiednio 1131, 916, 566 i 546. Mediana wynosi około 300–500 przejazdów, a maksymalne wartości osiągają 3000–4000 przejazdów.
  
  -  ul. Łostowicka, ul. Jaśkowa Dolina, ul. Nowolipie, ul. Kliniczna: Średnie wynoszą 519, 457, 426 i 417 przejazdów, z podobnym zakresem mediany.

**3. Stacje o niskim ruchu:**

  -  ul. Rybnickiego, ul. Wyzwolenia, ul. Zwycięskiego, ul. Stryjewskiego, ul. Wita Stwosza, ul. Jana Pawła II, ul. Sucharskiego, ul. Elbląska, ul. Karczemki, ul. Słowackiego (Matarnia): Średnie liczby przejazdów mieszczą się w przedziale 177–395. Mediana jest bliska 0, a maksymalne wartości rzadko przekraczają 1000 przejazdów.

**Wnioski:**

Największe natężenie ruchu rowerowego odnotowują stacje Pas Nadmorski i al. Zwycięstwa, co może być związane z ich rekreacyjnym charakterem lub położeniem w głównych arteriach komunikacyjnych. Stacje o mniejszym ruchu, takie jak ul. Łostowicka czy ul. Kliniczna, mogą być mniej popularne ze względu na ograniczoną infrastrukturę rowerową lub charakter okolicy. Szczególną uwagę zwraca stacja Pas Nadmorski, która wyróżnia się wysokim ruchem, zwłaszcza w dni nietypowo wysokiej aktywności.

**Zadanie 2. Dla wybranego punktu przedstawić rozkład liczby przejazdów**

## Rozkład liczby przejazdów dla stacji al. Grunwaldzka (Wrzeszcz)

```{r}
wybrana_stacja <- "al. Grunwaldzka (Wrzeszcz)" # <- Wybrana stacja

dane %>%
  filter(Stacja == wybrana_stacja) %>%
  ggplot(aes(x = Licznik)) +
  geom_histogram(bins = 30, fill = "darkgreen", color = "white") +
  labs(title = paste("Rozkład liczby przejazdów dla stacji", wybrana_stacja), x = "Liczba przejazdów", y = "Dni")

```

- Większość dni na stacji al. Grunwaldzka (Wrzeszcz) charakteryzuje się niską liczbą przejazdów – najwięcej dni (około 200) miało od 0 do 500 przejazdów, co wskazuje na częste dni z małym ruchem.
- Liczba dni maleje wraz ze wzrostem liczby przejazdów. Około 100 dni miało od 500 do 1000 przejazdów, a kolejne przedziały (1000–2000 przejazdów) obejmują coraz mniej dni.
- Bardzo rzadko zdarzają się dni z liczbą przejazdów powyżej 3000 – histogram pokazuje pojedyncze dni z wartościami zbliżonymi do 4000 przejazdów.
- Rozkład jest prawoskośny, z wyraźnym szczytem w przedziale 0–500 przejazdów i długim ogonem po prawej stronie, co sugeruje, że dni z wysokim ruchem są wyjątkiem.

**Wnioski:**

Histogram wskazuje, że na stacji al. Grunwaldzka (Wrzeszcz) ruch rowerowy jest zazwyczaj niski, z liczbą przejazdów najczęściej poniżej 500. Dni z większym natężeniem (powyżej 2000 przejazdów) są rzadkie, co może być związane z sezonowością lub specyfiką lokalizacji tej stacji.

**Zadanie 3. Porównać punkty pod względem natężenia/rozkładu przejazdów**

# TO FIX UCINA LICZBE I SUMA PRZEJAZDÓW W TYŚDAJ, ja nie mg bo nie mam uprawnien xd d xdxd 

```{r}
przejazdy %>%
  group_by(Stacja) %>%
  summarise(SumaPrzejazdow = sum(Licznik, na.rm = TRUE)) %>%
  arrange(desc(SumaPrzejazdow)) %>%
  ggplot(aes(x = reorder(Stacja, SumaPrzejazdow), y = SumaPrzejazdow)) +
  geom_col(fill = "darkorange") +
  geom_text(aes(label = SumaPrzejazdow), hjust = -0.1, size = 3) +
  coord_flip() +
  labs(title = "Suma przejazdów rowerowych w poszczególnych stacjach",
       x = "Stacja", y = "Suma przejazdów") +
  theme_minimal() +
  expand_limits(y = max(przejazdy$Licznik, na.rm = TRUE) * 1.1)
```

**Wnioski:**

- Dominacja Pasu Nadmorskiego: Stacja Pas Nadmorski wyróżnia się zdecydowanie największą sumą przejazdów, co wskazuje na jej wyjątkową popularność w porównaniu do innych lokalizacji.

- Wysokie natężenie na Al. Zwycięstwa i Al. Grunwaldzkiej: Al. Zwycięstwa oraz trzy lokalizacje Al. Grunwaldzkiej również osiągają bardzo wysokie sumy przejazdów, sugerując, że są to kluczowe obszary dla ruchu rowerowego.

- Średni poziom aktywności: Stacje takie jak ul. Kołobrzeska, Jaśkowa Dolina i Kliniczna mają umiarkowane sumy przejazdów, co może wskazywać na stabilny, ale mniej intensywny ruch w tych lokalizacjach.

- Niski ruch na peryferiach: Stacje takie jak ul. Rybnickiego, Wita Stwosza, Karczemki i Słowackiego (Matarnia)
charakteryzują się najniższymi sumami przejazdów, co sugeruje mniejsze zainteresowanie tymi obszarami przez rowerzystów.

- Zróżnicowanie ruchu: Wykres wyraźnie dzieli stacje na trzy grupy pod względem natężenia, co podkreśla nierównomierne rozłożenie aktywności rowerowej w mieście.

**Zadanie 4** Przedstawić natężenie / rozkład przejazdów dla wybranej stacji w zależności od miesiąca / dnia tygodnia / dni powszednich/weekendowych

```{r}
# PRZYGOTOWANIE DANYCH

# Wybierz nazwę stacji
wybrana_stacja <- "al. Grunwaldzka (Wrzeszcz)" # <- Wybrana stacja

# Dodaj kolumny pomocnicze
przejazdy_stacja <- przejazdy %>%
  filter(Stacja == wybrana_stacja) %>%
  mutate(
    Data = as.Date(Data),
    Miesiac = month(Data, label = TRUE),
    DzienTygodnia = wday(Data, label = TRUE),
    TypDnia = ifelse(DzienTygodnia %in% c("Sat", "Sun"), "Weekend", "Dzień powszedni")
  )
```



```{r}
ggplot(przejazdy_stacja, aes(x = Miesiac, y = Licznik)) +
  geom_boxplot(fill = "tomato") +
  labs(title = paste("Rozkład przejazdów wg miesiąca –", wybrana_stacja),
       x = "Miesiąc", y = "Liczba przejazdów") +
  theme_minimal()
```

**Wnioski**

- Największe natężenie przejazdów występuje w miesiącach letnich, szczególnie od maja do sierpnia, co sugeruje silny wpływ pogody i sezonu turystycznego lub rekreacyjnego na aktywność rowerową.

- Styczeń, luty, listopad i grudzień charakteryzują się znacząco mniejszą liczbą przejazdów, co wskazuje na ograniczenia związane z zimowymi warunkami pogodowymi.

- Miesiące takie jak maj, czerwiec i lipiec osiągają najwyższe wartości, co może wskazywać na okres największej popularności tej lokalizacji wśród rowerzystów.

- Wiosna (marzec, kwiecień) i jesień (wrzesień, październik) pokazują umiarkowany ruch, co sugeruje stopniowe zwiększanie lub zmniejszanie aktywności w zależności od zmieniających się warunków atmosferycznych.

- Wykres wyraźnie pokazuje nierównomierny rozkład przejazdów w ciągu roku, z wyraźnym wyróżnieniem okresów wysokiego i niskiego natężenia, co podkreśla sezonowy charakter użytkowania stacji.

# ZADANIE 5 Porównać stacje pod względem zależności z poprzedniego punktu

## Ogólna Sezonowość – liczba przejazdów wg miesiąca

```{r}
dane <- dane %>%
  mutate(Data = as.Date(Data),
         Miesiac = month(Data, label = TRUE))

dane %>%
  ggplot(aes(x = Miesiac, y = Licznik)) +
  geom_boxplot(fill = "orange") +
  labs(title = "Sezonowość ruchu rowerowego", y = "Liczba przejazdów")
```

**Wnioski**

- Największe natężenie przejazdów występuje w miesiącach letnich, szczególnie od maja do sierpnia, co sugeruje silny wpływ korzystnych warunków pogodowych i prawdopodobnie sezonu turystycznego lub rekreacyjnego na aktywność rowerową.
- Styczeń, luty, listopad i grudzień odznaczają się znacznie niższą liczbą przejazdów, co wskazuje na ograniczenia wynikające z zimowych warunków atmosferycznych, takich jak niskie temperatury czy opady.
- Miesiące takie jak maj, czerwiec i lipiec osiągają najwyższe wartości, co może świadczyć o ich roli jako szczytowego okresu popularności wśród rowerzystów.
- Wiosna (marzec, kwiecień) i jesień (wrzesień, październik) pokazują umiarkowany ruch, co sugeruje stopniowe zwiększanie aktywności wiosną i jej stopniowe zmniejszanie jesienią w zależności od pogody.
- Wykres ujawnia wyraźny sezonowy wzorzec, z wyraźnym podziałem na okresy wysokiego i niskiego natężenia przejazdów, co podkreśla cykliczny charakter korzystania z rowerów w ciągu roku.

## Top 6 stacji Sezonowość – liczba przejazdów wg miesiąca

```{r}
# Tworzymy dane z kolumną "Miesiac"
dane <- dane %>%
  mutate(Data = as.Date(Data),
         Miesiac = month(Data, label = TRUE))

# Wybieramy top 6 stacji o największej sumie przejazdów
top_stacje <- dane %>%
  group_by(Stacja) %>%
  summarise(Suma = sum(Licznik, na.rm = TRUE)) %>%
  slice_max(Suma, n = 6) %>%
  pull(Stacja)

# Wykres rozkładu miesięcznego tylko dla top 6 stacji
dane %>%
  filter(Stacja %in% top_stacje) %>%
  ggplot(aes(x = Miesiac, y = Licznik)) +
  geom_boxplot(fill = "orange") +
  facet_wrap(~ Stacja, ncol = 3) +
  labs(title = "Sezonowość ruchu rowerowego – top 6 stacji",
       x = "Miesiąc", y = "Liczba przejazdów") +
  theme_minimal()
```


**Wnioski**

- Największe natężenie przejazdów występuje na stacji Pas Nadmorski, szczególnie w miesiącach letnich od maja do sierpnia, co sugeruje silny wpływ sezonu turystycznego lub rekreacyjnego na ruch rowerowy w tej lokalizacji.

- Stacja Al. Zwycięstwa (w 3 Maja) również wykazuje wysokie wartości przejazdów w okresie letnim, wskazując na jej popularność, choć nieco mniejszą w porównaniu do Pasu Nadmorskiego.

- Stacje Al. Grunwaldzka (Wrzeszcz), Błędnik i Al. Grunwaldzka (UG) pokazują umiarkowany ruch, z wyraźnym szczytem w miesiącach letnich, co podkreśla sezonowy charakter tych lokalizacji.

- Wszystkie sześć stacji odnotowuje znacząco niższą liczbę przejazdów w miesiącach zimowych, takich jak styczeń, luty, listopad i grudzień, co wskazuje na ograniczenia wynikające z niekorzystnych warunków pogodowych.

- Wykres ujawnia wspólny wzorzec sezonowości wśród topowych stacji, z wyraźnym wzrostem aktywności wiosną i latem, a następnie jej spadkiem jesienią i zimą, co podkreśla zależność od pory roku.

# ZADANIE 6 Dla wybranej stacji przedstawić zależność między liczbą przejazdów a wybranymi warunkami pogodowymi

## Wpływ temperatury na liczbę przejazdów na stacji al. Grunwaldzka (Wrzeszcz)

```{r message=FALSE, warning=FALSE}
wybrana_stacja <- "al. Grunwaldzka (Wrzeszcz)"

dane %>%
  filter(Stacja == wybrana_stacja) %>%
  ggplot(aes(x = Temperatura, y = Licznik)) +
  geom_point(alpha = 0.3, color = "darkblue") +
  geom_smooth(method = "lm", se = FALSE, color = "red") +
  labs(title = paste("Zależność liczby przejazdów od temperatury –", wybrana_stacja),
       x = "Temperatura (°C)", y = "Liczba przejazdów") +
  theme_minimal()
```

**Wnioski**

- Liczba przejazdów wzrasta wraz ze wzrostem temperatury, co sugeruje silny pozytywny wpływ warunków pogodowych na aktywność rowerową na tej stacji.

- Przy niższych temperaturach (poniżej 0°C) liczba przejazdów jest znacznie mniejsza, co wskazuje na ograniczenia związane z zimową aurą.

- Najwyższe wartości przejazdów występują w zakresie temperatur od 10°C do 20°C, co może wskazywać na optymalne warunki dla rowerzystów.

- Linia trendu potwierdza wyraźną zależność między temperaturą a liczbą przejazdów, sugerując, że wyższe temperatury sprzyjają większej frekwencji na stacji Al. Grunwaldzka (Wrzeszcz).

- Rozproszenie punktów wokół linii trendu wskazuje na pewne wahania, co może być związane z innymi czynnikami, takimi jak wilgotność czy dni robocze/weekendy, ale ogólny trend pozostaje pozytywny.

## Ogólne - Wpływ temperatury na liczbę przejazdów

```{r message=FALSE, warning=FALSE}
dane %>%
  ggplot(aes(x = Temperatura, y = Licznik)) +
  geom_point(alpha = 0.4) +
  geom_smooth(method = "lm", color = "red") +
  labs(title = "Wpływ temperatury na liczbę przejazdów")
```

- Przy temperaturach poniżej 0°C liczba przejazdów jest bardzo niska, zazwyczaj poniżej 1000, a często bliska 0, co wskazuje na minimalny ruch rowerowy w zimnych warunkach.
- Wraz ze wzrostem temperatury od 0°C do 10°C, liczba przejazdów rośnie, osiągając wartości od 1000 do 4000, choć rozrzut danych jest duży.
- Przy temperaturach między 10°C a 20°C obserwuje się największe natężenie ruchu, z liczbą przejazdów często przekraczającą 4000, a w niektórych przypadkach sięgającą 8000–12 000. Gęstość punktów w tym zakresie jest najwyższa.
- Powyżej 20°C liczba przejazdów nadal jest wysoka, ale rozrzut danych maleje, a maksymalne wartości rzadko przekraczają 10 000 przejazdów.
- Linia trendu (czerwona) pokazuje wyraźny wzrost liczby przejazdów wraz z temperaturą, co potwierdza pozytywną korelację między tymi zmiennymi.


**Wnioski:** 

Wykres wskazuje, że temperatura ma istotny wpływ na ruch rowerowy w Gdańsku. Największe natężenie występuje w temperaturach między 10°C a 20°C, co odpowiada wiosennym i letnim warunkom. Niskie temperatury (poniżej 0°C) znacząco ograniczają ruch, co jest zgodne z oczekiwaniami dotyczącymi wpływu pogody na aktywność rowerową.

## Wpływ wilgotności na liczbę przejazdów na stacji al. Grunwaldzka (Wrzeszcz)

```{r message=FALSE, warning=FALSE}
wybrana_stacja <- "al. Grunwaldzka (Wrzeszcz)"

dane %>%
  filter(Stacja == wybrana_stacja) %>%
  ggplot(aes(x = Wilgotność, y = Licznik)) +
  geom_point(alpha = 0.3, color = "darkblue") +
  geom_smooth(method = "lm", se = FALSE, color = "red") +
  labs(title = paste("Zależność liczby przejazdów od wilgotności –", wybrana_stacja),
       x = "Średnia dobowa wilgotność względna (%)", y = "Liczba przejazdów") +
  theme_minimal()
```


**Wnioski**

- Liczba przejazdów maleje wraz ze wzrostem wilgotności, co sugeruje negatywny wpływ wysokiej wilgotności na aktywność rowerową na tej stacji.

- Przy wilgotności powyżej 80% liczba przejazdów jest zauważalnie niższa, co może wskazywać na niechęć rowerzystów do jazdy w warunkach wysokiej wilgotności, często związanej z opadami.

- Najwyższe wartości przejazdów występują przy wilgotności poniżej 60%, co sugeruje, że bardziej suche warunki sprzyjają większej frekwencji.

- Linia trendu potwierdza wyraźną ujemną korelację między wilgotnością a liczbą przejazdów, wskazując, że wilgotność jest istotnym czynnikiem wpływającym na ruch rowerowy.

- Rozproszenie punktów wokół linii trendu wskazuje na pewne wyjątki, co może być związane z innymi czynnikami, takimi jak temperatura czy dzień tygodnia, ale ogólny trend pozostaje ujemny.

## Ogólne - Wpływ wilgotności na liczbę przejazdów

```{r message=FALSE, warning=FALSE}
dane %>%
  ggplot(aes(x = Wilgotność, y = Licznik)) +
  geom_point(alpha = 0.4) +
  geom_smooth(method = "lm", color = "red") +
  labs(title = "Wpływ wilgotności na liczbę przejazdów")
```

- Przy bardzo niskich wartościach wilgotności (bliskich 0%) liczba przejazdów jest bardzomiała, zazwyczaj poniżej 1000, co może wskazywać na rzadkie korzystanie z rowerów w takich warunkach.

- Wraz ze wzrostem wilgotności do średniego zakresu (około 40–60%) obserwuje się wzrost liczby przejazdów, osiągając wartości od 1000 do 4000, co sugeruje umiarkowane natężenie ruchu w tych warunkach.

- Przy temperaturach wilgotności powyżej 80% liczba przejazdów spada znacząco, zazwyczaj poniżej 2000, co może wskazywać na niechęć rowerzystów do jazdy w warunkach wysokiej wilgotności.

- Punktem 20% wilgotności jest najwyższa wartość liczby przejazdów, osiągając nawet 10 000 przejazdów, co sugeruje optymalne warunki dla aktywności rowerowej.

- Linia trendu  pokazuje wyraźny ujemny trend w zależności od wilgotności, co potwierdza korelację między wilgotnością a liczbą przejazdów.


**Wnioski**

Wykres wskazuje, że wilgotność ma istotny wpływ na ruch rowerowy, z wyraźnym spadkiem liczby przejazdów przy wysokich wartościach wilgotności (powyżej 80%). Optymalne warunki dla jazdy rowerem wydają się występować przy wilgotności poniżej 20%, co odpowiada wysokim wartościom natężenia ruchu. Niższe wartości wilgotności są związane z lepszymi warunkami pogodowymi, podczas gdy wysoka wilgotność (powyżej 80%) może zniechęcać rowerzystów do aktywności.

# ZADANIE 7 Porównać stacje pod względem zależności z poprzedniego punktu

## Zależność liczba przejazdów vs. temperatura z podziałem na stacje
### Funkcja dzieląca wykresy

```{r message=FALSE, warning=FALSE}
# Lista unikalnych stacji
stacje <- unique(dane$Stacja)

# Podział na grupy po 3 stacje
grupy_stacji <- split(stacje, ceiling(seq_along(stacje) / 3))

# Pętla do wyświetlenia każdej grupy osobno (np. w RMarkdown chunkach)
for (i in seq_along(grupy_stacji)) {
  dane %>%
    filter(Stacja %in% grupy_stacji[[i]]) %>%
    ggplot(aes(x = Temperatura, y = Licznik)) +
    geom_point(alpha = 0.3) +
    geom_smooth(method = "lm", se = FALSE, color = "blue") +
    facet_wrap(~ Stacja, ncol = 3) +
    labs(title = paste("Zależność od temperatury – grupa", i),
         x = "Temperatura", y = "Liczba przejazdów") +
    theme_minimal() -> wykres
  
  print(wykres)
}
```

Wykresy przedstawiają zależność między temperaturą a liczbą przejazdów rowerowych w różnych stacjach pomiarowych w Gdańsku.

**Wnioski**



- Pas Nadmorski i al. Zwycięstwa wykazują największy ruch rowerowy, z liczbą przejazdów sięgającą 12 000 przy temperaturach 10–20°C. Linia trendu pokazuje wyraźny wzrost liczby przejazdów wraz z temperaturą, szczególnie powyżej 0°C. 

- al. Grunwaldzka (Wrzeszcz), ul. 3 Maja, ul. Błędnik, i al. Hallera również pokazują wzrost liczby przejazdów przy wyższych temperaturach, osiągając maksymalnie 6000–8000 przejazdów w zakresie 10–20°C. 

- Wzrost jest mniej stromy niż w Pasie Nadmorskim. ul. Chłopska, al. Grunwaldzka (UG), ul. Kartuska, ul. Kanał Raduni, al. Rzeczpospolitej, i ul. Kołobrzeska mają mniejszy ruch, z maksymalnymi wartościami do 4000 przejazdów. Wzrost liczby przejazdów jest widoczny, ale mniej wyraźny, szczególnie przy temperaturach poniżej 0°C, gdzie ruch jest minimalny. 

- Stacje takie jak ul. Hala, ul. Łostowicka, ul. Jaśkowa Dolina, ul. Nowolipie, ul. Kliniczna, ul. Wyzwolenia, ul. Rybnickiego, ul. Zwycięskiego, ul. Stryjewskiego, ul. Wita Stwosza, ul. Jana Pawła II, ul. Sucharskiego, ul. Elbląska, ul. Karczemki, i ul. Słowackiego (Matarnia) odnotowują bardzo niski ruch, z maksymalnymi wartościami rzadko przekraczającymi 2000 przejazdów, nawet przy wysokich temperaturach. Linie trendu są niemal płaskie, co wskazuje na słaby wpływ temperatury na ruch w tych lokalizacjach.

# Dodatkowy wykres
## Heatmap – średnia liczba przejazdów: miesiąc vs. dzień tygodnia

```{r message=FALSE, warning=FALSE}
dane %>%
  mutate(Miesiac = month(Data, label = TRUE),
         DzienTygodnia = wday(Data, label = TRUE)) %>%
  group_by(Miesiac, DzienTygodnia) %>%
  summarise(SredniaPrzejazdow = mean(Licznik, na.rm = TRUE)) %>%
  ggplot(aes(x = Miesiac, y = DzienTygodnia, fill = SredniaPrzejazdow)) +
  geom_tile() +
  scale_fill_gradient(low = "white", high = "red") +
  labs(title = "Średnia liczba przejazdów: miesiąc vs dzień tygodnia", fill = "Przejazdy")
```

- **Miesiące letnie** (czerwiec–sierpień): Najwyższe średnie liczby przejazdów (powyżej 1500) występują w tych miesiącach, szczególnie w środy i czwartki. Czerwiec i lipiec mają najintensywniejszy ruch w środku tygodnia, co może wskazywać na połączenie przejazdów rekreacyjnych i komunikacyjnych.
- **Wiosna i jesień** (marzec–maj, wrzesień–październik): Średnia liczba przejazdów wynosi od 500 do 1000, z większym natężeniem w środku tygodnia (wtorek–czwartek). W tych okresach ruch jest bardziej równomierny między dniami tygodnia.
- **Zima** (styczeń–luty, listopad–grudzień): Ruch rowerowy jest najniższy, ze średnią liczbą przejazdów poniżej 500, niezależnie od dnia tygodnia. Najmniejsze wartości występują w weekendy (sobota–niedziela) w tych miesiącach.
- **Dni tygodnia:** Środa i czwartek generalnie mają największe natężenie ruchu w miesiącach o wysokim ruchu (wiosna–lato), podczas gdy sobota i niedziela wykazują mniejszy ruch w miesiącach zimowych.

**Wnioski:**

Heatmapa pokazuje wyraźną sezonowość ruchu rowerowego, z największym natężeniem w miesiącach letnich, szczególnie w środku tygodnia. Zimą ruch jest minimalny, a różnice między dniami tygodnia stają się mniej widoczne. Wiosną i jesienią ruch jest umiarkowany, z lekką przewagą dni roboczych.

