---
title: "Ruch rowerowy w Gdańsku"
author: "Jakub Durawa, Patryk Fierek"
date: "2025-04-06"
output:
  html_document:
    code_folding: hide
    theme: united  # Themes: default, cerulean, journal, flatly, readable
    highlight: tango
    toc: true      # Table of contents
    toc_float: true  # Makes TOC float for easy navigation
    number_sections: true  # Auto-number headings
    df_print: kable  # Beautify tables
---

```{r setup, include=FALSE}
knitr::opts_chunk$set(echo = TRUE)
```

# Wstęp

------------------------------------------------------------------------

**Biblioteki wykorzystane do analizy** Do realizacji analizy wykorzystano następujące biblioteki w R: - **ggplot2** - **dplyr** - **lubridate**

```{r, echo=FALSE, message= FALSE, warning= FALSE}
library(ggplot2)
library(dplyr)
library(lubridate)
```

## Celem analizy:

Celem analizy jest zbadanie zależności pomiędzy natężeniem ruchu rowerowego a warunkami pogodowymi oraz identyfikacja wzorców sezonowych i lokalizacyjnych na podstawie danych z automatycznych punktów pomiarowych w Gdańsku.

**Analiza ma na celu odpowiedzieć na pytania:**

-   Jak różni się liczba przejazdów rowerowych w zależności od lokalizacji stacji pomiarowej?

-   Czy istnieją istotne różnice w ruchu rowerowym w dni robocze i weekendy?

-   Jak warunki atmosferyczne, takie jak temperatura, opady czy wiatr, wpływają na liczbę przejazdów?

-   Które stacje odnotowują największe natężenie ruchu i czy zależności pogodowe są dla nich podobne?

-   **Wyniki analizy mogą być przydatne m.in. dla:**

-   Miasta Gdańsk – przy planowaniu i rozbudowie infrastruktury rowerowej,

-   Planistów transportu – do przewidywania natężenia ruchu w zależności od sezonu,

-   Mieszkańców i turystów – do świadomego planowania codziennej mobilności.

# Podsumowanie danych

```{r Ładowanie danych, echo=FALSE, message=FALSE, warning=FALSE}
load("C:/Users/Jakub/Documents/Kuba/Studia/Studia magisterskie/Studia 10 semestr/Zaawansowane metody wizualizacji danych/przejazdy.RData")

```

```{r}
summary(przejazdy)
```

Wstępna analiza kluczowych danych i zmiennych dla projektu: \
1. Stacje i liczba przejazdów: Dane pochodzą z pięciu stacji: Wyciestwa (2739 przejazdów), Pas Nadmorski (2678), al. Grunwaldzka (Wrzeszcz) (2678), ul. 3 Maja (2647), ul. Wita Stwosza (2404) i al. Grunwaldzka (UG) (2313). Łącznie odnotowano 34 851 przejazdów. Najwięcej przejazdów zarejestrowano na stacji Wyciestwa, a najmniej na al. Grunwaldzka (UG). \
2. Czas trwania danych: Dane obejmują okres od 1 października 2013 roku do 31 marca 2021 roku, co daje szeroki zakres czasowy do analizy trendów sezonowych. \
3. Wiatr: Średnia prędkość wiatru wynosi 4,9 m/s, z wartościami od 0 do 12,1 m/s. Większość dni (mediana: 4,9 m/s) miała umiarkowany wiatr. \
4. Temperatura: Średnia temperatura to 9,05°C, z zakresem od -15,3°C do 27,6°C. Większość dni miała temperaturę między 3,4°C a 15,6°C. \
5. Ciśnienie: Średnie ciśnienie wynosi 1015 hPa, z wartościami od 964 do 1043 hPa. \
6. Ciśnienie morze: Średnie ciśnienie na poziomie morza to 1015 hPa, z zakresem od 964 do 1043 hPa. \
7. Wilgotność i ciśnienie w stacjach: Wilgotność: Średnia wilgotność wynosi 79,85%, z wartościami od 73% do 87% w większości dni. Ciśnienie w stacjach: Średnie ciśnienie w stacjach wynosi 1014,1 hPa, z wartościami od 974,3 do 1042 hPa. \
8. Opady: Średnie dzienne opady wynoszą 0,6448 mm, ale większość dni (mediana: 0 mm) była bez opadów. Maksymalne opady to 38,5 mm, co wskazuje na sporadyczne intensywne deszcze.

```{r}
dane <- przejazdy
```

# Wykresy

## Porównanie stacji – rozkład przejazdów

```{r}
dane %>%
  ggplot(aes(x = Stacja, y = Licznik)) +
  geom_boxplot(fill = "lightblue") +
  coord_flip() +
  labs(title = "Rozkład liczby przejazdów w stacjach", y = "Liczba przejazdów")

```

Pas Nadmorski i al. Zwycięstwa mają największe natężenie ruchu rowerowego, z medianą liczby przejazdów przekraczającą 1000. Rozpiętość danych jest duża, a maksymalne wartości sięgają około 12000 przejazdów, co wskazuje na dni o wyjątkowo wysokim ruchu. al. Grunwaldzka (Wrzeszcz), ul. Błędnik, ul. Chłopska, i al. Grunwaldzka (UG) również odnotowują wysoki ruch, z medianą w okolicach 500–1000 przejazdów. Maksymalne wartości dla tych stacji sięgają 6000–9000 przejazdów. Stacje takie jak ul. Kartuska, ul. Kanał Raduni, al. Rzeczpospolitej, ul. Kołobrzeska, i ul. al. Hala mają mniejszy ruch, z medianą poniżej 500 przejazdów i maksymalnymi wartościami do około 3000–4000 przejazdów. Najmniejszy ruch odnotowano na stacjach ul. Łostowicka, ul. Jaśkowa Dolina, ul. Nowolipie, ul. Kliniczna, ul. Wyzwolenia, ul. Rybnickiego, ul. Zwycięskiego, ul. Wita Stwosza, ul. Jana Pawł II, ul. Sucharskiego, ul. Elbląska, ul. Karczemki, i ul. Słowackiego (Matarnia), gdzie mediana jest bliska 0, a maksymalne wartości rzadko przekraczają 1000 przejazdów. Wartości odstające wskazują na dni z nietypowo wysokim ruchem, szczególnie widoczne dla stacji o większym natężeniu, takich jak Pas Nadmorski czy al. Zwycięstwa.

## Liczba dni pomiarowych w poszczególnych stacjach

```{r}

dane %>%
  group_by(Stacja) %>%
  summarise(liczba_dni = n_distinct(Data)) %>%
  ggplot(aes(x = reorder(Stacja, -liczba_dni), y = liczba_dni)) +
  geom_bar(stat = "identity", fill = "steelblue") +
  coord_flip() +
  labs(title = "Liczba dni pomiarowych w poszczególnych stacjach", x = "Stacja", y = "Liczba dni")

```

## Sezonowość – liczba przejazdów wg miesiąca

```{r}
dane <- dane %>%
  mutate(Data = as.Date(Data),
         Miesiac = month(Data, label = TRUE))

dane %>%
  ggplot(aes(x = Miesiac, y = Licznik)) +
  geom_boxplot(fill = "orange") +
  labs(title = "Sezonowość ruchu rowerowego", y = "Liczba przejazdów")

```

Wykres przedstawia sezonowość ruchu rowerowego w Gdańsku w podziale na miesiące. Styczeń i luty mają najniższy ruch rowerowy, z medianą liczby przejazdów bliską 0 i maksymalnymi wartościami poniżej 1000. W tych miesiącach ruch jest minimalny, co prawdopodobnie wynika z niskich temperatur i trudnych warunków pogodowych. Marzec i kwiecień pokazują wzrost liczby przejazdów, z medianą w okolicach 200–300. Maksymalne wartości sięgają 3000–4000 przejazdów, co wskazuje na początki sezonu rowerowego. Maj, czerwiec, lipiec i sierpień to miesiące z największym natężeniem ruchu. Mediana liczby przejazdów wynosi około 1000–1500, a maksymalne wartości sięgają nawet 12000 przejazdów. Lipiec i sierpień mają najszerszy rozrzut danych, co może być związane z okresem wakacyjnym i większym ruchem turystycznym. Wrzesień i październik wciąż pokazują wysoki ruch, choć niższy niż w szczycie lata – mediana spada do około 500–700 przejazdów, a maksymalne wartości wynoszą około 6000. Listopad i grudzień charakteryzują się ponownym spadkiem ruchu, z medianą bliską 0 i maksymalnymi wartościami do 2000 przejazdów, co odzwierciedla koniec sezonu rowerowego.

## Dni tygodnia – przejazdy w tygodniu vs. weekend

```{r}
dane <- dane %>%
  mutate(DzienTygodnia = wday(Data, label = TRUE),
         TypDnia = ifelse(DzienTygodnia %in% c("Sat", "Sun"), "Weekend", "Dzień powszedni"))

dane %>%
  ggplot(aes(x = TypDnia, y = Licznik, fill = TypDnia)) +
  geom_boxplot() +
  labs(title = "Przejazdy rowerowe: dni powszednie vs. weekendy", y = "Liczba przejazdów")

```

Wykres pokazuje, że ruch rowerowy w weekendy jest nieznacznie wyższy niż w dni powszednie, co może wskazywać na większy udział przejazdów rekreacyjnych w soboty i niedziele. Dni powszednie: Mediana liczby przejazdów w dni powszednie wynosi około 500. Rozpiętość danych jest duża, z wartościami między 1. a 3. kwartylem w przedziale od około 200 do 1000 przejazdów. Maksymalne wartości sięgają 9000 przejazdów. Weekend: Mediana liczby przejazdów w weekendy jest nieco wyższa, wynosząc około 600. Rozpiętość danych jest podobna do dni powszednich, z wartościami między 1. a 3. kwartylem od około 200 do 1200 przejazdów. Maksymalne wartości sięgają 10500 przejazdów, z wartościami odstającymi do 12 000 przejazdów.

## Zależność od pogody – temperatura vs. liczba przejazdów

```{r}
dane %>%
  ggplot(aes(x = Temperatura, y = Licznik)) +
  geom_point(alpha = 0.4) +
  geom_smooth(method = "lm", color = "red") +
  labs(title = "Wpływ temperatury na liczbę przejazdów")

```

Wykres przedstawia zależność między temperatu Przy temperaturach poniżej 0°C liczba przejazdów jest bardzo niska, zazwyczaj poniżej 1000, a często bliska 0, co wskazuje na minimalny ruch rowerowy w zimnych warunkach. Wraz ze wzrostem temperatury, od 0°C do około 10°C, liczba przejazdów rośnie, osiągając wartości od 1000 do 4000 przejazdów, choć rozrzut danych jest duży. Przy temperaturach między 10°C a 20°C obserwuje się największe natężenie ruchu, z liczbą przejazdów często przekraczającą 4000, a w niektórych przypadkach sięgającą 8000–12 000. Gęstość punktów w tym zakresie jest najwyższa. Powyżej 20°C liczba przejazdów nadal jest wysoka, ale rozrzut danych maleje, a maksymalne wartości rzadko przekraczają 10 000 przejazdów. Linia trendu (czerwona) pokazuje wyraźny wzrost liczby przejazdów wraz z temperaturą, co potwierdza dodatnią korelację między tymi zmiennymi. Niskie oraz trzymające się górnej granicy temperatury znacząco ograniczają ruch, co jest zgodne z oczekiwaniami dotyczącymi wpływu pogody na aktywność rowerową.

## Porównanie stacji – zależność liczba przejazdów vs. temperatura

```{r}
dane %>%
  ggplot(aes(x = Temperatura, y = Licznik)) +
  geom_point(alpha = 0.3) +
  geom_smooth(method = "lm", se = FALSE, color = "blue") +
  facet_wrap(~ Stacja) +
  labs(title = "Zależność od temperatury w różnych stacjach")

```

Wykres przedstawia zależność między temperaturą a liczbą przejazdów rowerowych w różnych stacjach pomiarowych w Gdańsku.

Pas Nadmorski i al. Zwycięstwa wykazują największy ruch rowerowy, z liczbą przejazdów sięgającą 12 000 przy temperaturach 10–20°C. Linia trendu pokazuje wyraźny wzrost liczby przejazdów wraz z temperaturą, szczególnie powyżej 0°C. al. Grunwaldzka (Wrzeszcz), ul. 3 Maja, ul. Błędnik, i al. Hallera również pokazują wzrost liczby przejazdów przy wyższych temperaturach, osiągając maksymalnie 6000–8000 przejazdów w zakresie 10–20°C. Wzrost jest mniej stromy niż w Pasie Nadmorskim. ul. Chłopska, al. Grunwaldzka (UG), ul. Kartuska, ul. Kanał Raduni, al. Rzeczpospolitej, i ul. Kołobrzeska mają mniejszy ruch, z maksymalnymi wartościami do 4000 przejazdów. Wzrost liczby przejazdów jest widoczny, ale mniej wyraźny, szczególnie przy temperaturach poniżej 0°C, gdzie ruch jest minimalny. Stacje takie jak ul. Hala, ul. Łostowicka, ul. Jaśkowa Dolina, ul. Nowolipie, ul. Kliniczna, ul. Wyzwolenia, ul. Rybnickiego, ul. Zwycięskiego, ul. Stryjewskiego, ul. Wita Stwosza, ul. Jana Pawła II, ul. Sucharskiego, ul. Elbląska, ul. Karczemki, i ul. Słowackiego (Matarnia) odnotowują bardzo niski ruch, z maksymalnymi wartościami rzadko przekraczającymi 2000 przejazdów, nawet przy wysokich temperaturach. Linie trendu są niemal płaskie, co wskazuje na słaby wpływ temperatury na ruch w tych lokalizacjach.

## Heatmapa – średnia liczba przejazdów: miesiąc vs. dzień tygodnia

```{r}
dane %>%
  mutate(Miesiac = month(Data, label = TRUE),
         DzienTygodnia = wday(Data, label = TRUE)) %>%
  group_by(Miesiac, DzienTygodnia) %>%
  summarise(SredniaPrzejazdow = mean(Licznik, na.rm = TRUE)) %>%
  ggplot(aes(x = Miesiac, y = DzienTygodnia, fill = SredniaPrzejazdow)) +
  geom_tile() +
  scale_fill_gradient(low = "white", high = "red") +
  labs(title = "Średnia liczba przejazdów: miesiąc vs dzień tygodnia", fill = "Przejazdy")

```

Wykres przedstawia średnią liczbę przejazdów rowerowych w Gdańsku w zależności od miesiąca i dnia tygodnia. Kolory odzwierciedlają intensywność ruchu, gdzie ciemniejsze odcienie (czerwone) oznaczają większą liczbę przejazdów, a jaśniejsze (białe) – mniejszą.

Miesiące letnie (czerwiec–sierpień): Najwyższe średnie liczby przejazdów (powyżej 1500) obserwuje się w tych miesiącach, szczególnie w środy i czwartki. Czerwiec i lipiec mają najintensywniejszy ruch w środku tygodnia, co może wskazywać na połączenie przejazdów rekreacyjnych i komunikacyjnych. Wiosna i jesień (marzec–maj, wrzesień–październik): Średnia liczba przejazdów wynosi od 500 do 1000, z większym natężeniem w środku tygodnia (wtorek–czwartek). W tych okresach ruch jest bardziej równomierny między dniami tygodnia. Zima (styczeń–luty, listopad–grudzień): Ruch rowerowy jest najniższy, ze średnią liczbą przejazdów poniżej 500, niezależnie od dnia tygodnia. Najmniejsze wartości występują w weekendy (sobota–niedziela) w tych miesiącach. Dni tygodnia: Środa i czwartek generalnie mają największe natężenie ruchu w miesiącach o wysokim ruchu (wiosna–lato), podczas gdy sobota i niedziela wykazują mniejszy ruch w miesiącach zimowych.

## Rozkład liczby przejazdów dla stacji XXX

```{r}
wybrana_stacja <- "al. Grunwaldzka (Wrzeszcz)" # <- tutaj trzeba wpisać konkretną nazwę

dane %>%
  filter(Stacja == wybrana_stacja) %>%
  ggplot(aes(x = Licznik)) +
  geom_histogram(bins = 30, fill = "darkgreen", color = "white") +
  labs(title = paste("Rozkład liczby przejazdów dla stacji", wybrana_stacja), x = "Liczba przejazdów", y = "Dni")

```

Wykres przedstawia rozkład liczby przejazdów rowerowych dla stacji al. Grunwaldzka (Wrzeszcz) w Gdańsku. Większość dni na stacji al. Grunwaldzka (Wrzeszcz) charakteryzuje się niską liczbą przejazdów – najwięcej dni (około 200) miało od 0 do 500 przejazdów, co wskazuje na częste dni z małym ruchem. Liczba dni maleje wraz ze wzrostem liczby przejazdów. Około 100 dni miało od 500 do 1000 przejazdów, a kolejne przedziały (1000–2000 przejazdów) obejmują coraz mniej dni. Bardzo rzadko zdarzają się dni z liczbą przejazdów powyżej 3000 – histogram pokazuje pojedyncze dni z wartościami zbliżonymi do 4000 przejazdów. Rozkład jest prawoskośny, z wyraźnym szczytem w przedziale 0–500 przejazdów i długim ogonem po prawej stronie, co sugeruje, że dni z wysokim ruchem są wyjątkiem.

Wykres pokazuje wyraźną sezonowość ruchu rowerowego na stacji al. Grunwaldzka (Wrzeszcz), z największym natężeniem w miesiącach letnich (czerwiec–sierpień), gdzie liczba przejazdów jest najwyższa. Zimą (styczeń–luty) ruch jest minimalny, co jest zgodne z ogólnymi trendami w danych. Wartości odstające w miesiącach letnich wskazują na dni o wyjątkowo wysokim ruchu, prawdopodobnie związane z pogodą lub wydarzeniami w mieście.

## Rozkład przejazdów wg miesiąca dla stacji XXX

```{r}
dane <- dane %>%
  mutate(Data = as.Date(Data),
         Miesiac = month(Data, label = TRUE),
         DzienTygodnia = wday(Data, label = TRUE),
         TypDnia = ifelse(DzienTygodnia %in% c("Sat", "Sun"), "Weekend", "Dzień powszedni"))

dane %>%
  filter(Stacja == wybrana_stacja) %>%
  ggplot(aes(x = Miesiac, y = Licznik)) +
  geom_boxplot(fill = "tomato") +
  labs(title = paste("Ruch rowerowy wg miesiąca -", wybrana_stacja), y = "Liczba przejazdów")
```

Wykres przedstawia rozkład liczby przejazdów rowerowych na stacji al. Grunwaldzka (Wrzeszcz) w Gdańsku w podziale na miesiące. Styczeń i luty: Ruch rowerowy jest bardzo niski, z medianą liczby przejazdów bliską 0. Maksymalne wartości osiągają około 500–1000 przejazdów, co wskazuje na minimalną aktywność w tych miesiącach. Marzec i kwiecień: Liczba przejazdów zaczyna rosnąć, z medianą w okolicach 500. Maksymalne wartości sięgają 2000–3000 przejazdów, co odzwierciedla początek sezonu rowerowego. Maj, czerwiec, lipiec i sierpień: To szczyt sezonu rowerowego na tej stacji. Mediana liczby przejazdów wynosi około 1000–1500, a maksymalne wartości sięgają 4000 przejazdów, szczególnie w czerwcu i lipcu. Rozrzut danych jest największy w tych miesiącach. Wrzesień i październik: Ruch nadal jest wysoki, z medianą około 1000 przejazdów, ale maksymalne wartości spadają do 3000 przejazdów, co wskazuje na stopniowe zmniejszanie się aktywności. Listopad i grudzień: Ruch rowerowy spada, z medianą zbliżoną do 0–500 przejazdów. Maksymalne wartości nie przekraczają 2000 przejazdów.

## Porównanie stacji wg sezonowości / zależności czasowych

NIECZYTELNE -\> TO FIX albo poprawić albo usunąć

```{r}
dane %>%
  ggplot(aes(x = Miesiac, y = Licznik, fill = Stacja)) +
  geom_boxplot() +
  facet_wrap(~ Stacja) +
  theme(axis.text.x = element_text(angle = 45)) +
  labs(title = "Sezonowość ruchu rowerowego wg stacji")
```

## Zależność liczby przejazdów od temperatury w różnych stacjach

```{r, message= FALSE, warning= FALSE}
dane %>%
  ggplot(aes(x = Temperatura, y = Licznik)) +
  geom_point(alpha = 0.3) +
  geom_smooth(method = "lm", se = FALSE, color = "blue") +
  facet_wrap(~ Stacja) +
  labs(title = "Zależność liczby przejazdów od temperatury w różnych stacjach")
```

Wykres przedstawia zależność liczby przejazdów rowerowych od temperatury dla różnych stacji pomiarowych w Gdańsku. Pas Nadmorski i al. Zwycięstwa: Obie stacje wykazują największy ruch, z liczbą przejazdów sięgającą 12 000 przy temperaturach 10–20°C. Linia trendu pokazuje wyraźny wzrost liczby przejazdów wraz z temperaturą, szczególnie powyżej 0°C, co wskazuje na silną zależność od pogody. al. Grunwaldzka (Wrzeszcz), ul. 3 Maja, ul. Błędnik, i al. Hallera: Ruch rowerowy rośnie wraz z temperaturą, osiągając maksymalnie 6000–8000 przejazdów w zakresie 10–20°C. Wzrost jest mniej stromy niż w Pasie Nadmorskim, ale nadal widoczny. ul. Chłopska, al. Grunwaldzka (UG), ul. Kartuska, ul. Kanał Raduni, al. Rzeczpospolitej, i ul. Kołobrzeska: Liczba przejazdów wzrasta przy wyższych temperaturach, ale maksymalne wartości rzadko przekraczają 4000. W temperaturach poniżej 0°C ruch jest minimalny. ul. Hala, ul. Łostowicka, ul. Jaśkowa Dolina, ul. Nowolipie, ul. Kliniczna, ul. Wyzwolenia, ul. Rybnickiego, ul. Zwycięskiego, ul. Stryjewskiego, ul. Wita Stwosza, ul. Jana Pawła II, ul. Sucharskiego, ul. Elbląska, ul. Karczemki, i ul. Słowackiego (Matarnia): Ruch jest bardzo niski, z maksymalnymi wartościami rzadko przekraczającymi 2000 przejazdów, nawet przy wysokich temperaturach. Linie trendu są niemal płaskie, co wskazuje na słaby wpływ temperatury na ruch w tych lokalizacjach.
