---
title: "Ruch rowerowy w Gdańsku"
author: "Jakub Durawa, Patryk Fierek"
date: "2025-04-06"
output:
  html_document:
    code_folding: hide
    theme: united  # Themes: default, cerulean, journal, flatly, readable
    highlight: tango
    toc: true      # Table of contents
    toc_float: true  # Makes TOC float for easy navigation
    number_sections: true  # Auto-number headings
    df_print: kable  # Beautify tables
---

```{r setup, include=FALSE}
knitr::opts_chunk$set(echo = TRUE)
```

# Wstęp

------------------------------------------------------------------------

**Biblioteki wykorzystane do analizy** Do realizacji analizy wykorzystano następujące biblioteki w R: - **ggplot2** - **dplyr** - **lubridate**

```{r, echo=FALSE, message= FALSE, warning= FALSE}
library(ggplot2)
library(dplyr)
library(lubridate)
```

## Celem analizy:

Celem analizy jest zbadanie zależności pomiędzy natężeniem ruchu rowerowego a warunkami pogodowymi oraz identyfikacja wzorców sezonowych i lokalizacyjnych na podstawie danych z automatycznych punktów pomiarowych w Gdańsku.

**Analiza ma na celu odpowiedzieć na pytania:**

-   Jak różni się liczba przejazdów rowerowych w zależności od lokalizacji stacji pomiarowej?

-   Czy istnieją istotne różnice w ruchu rowerowym w dni robocze i weekendy?

-   Jak warunki atmosferyczne, takie jak temperatura, opady czy wiatr, wpływają na liczbę przejazdów?

-   Które stacje odnotowują największe natężenie ruchu i czy zależności pogodowe są dla nich podobne?

**Wyniki analizy mogą być przydatne m.in. dla:**

-   Miasta Gdańsk – przy planowaniu i rozbudowie infrastruktury rowerowej,

-   Planistów transportu – do przewidywania natężenia ruchu w zależności od sezonu,

-   Mieszkańców i turystów – do świadomego planowania codziennej mobilności.

# Podsumowanie danych

```{r Ładowanie danych, echo=FALSE, message=FALSE, warning=FALSE}
load("C:/Users/Patryk/Documents/Studia/Projekty/Wizualizacja_danych_przejazdy_rowerowe_Gdansk/przejazdy.RData")

```

```{r}
summary(przejazdy)
```

**Wstępna analiza kluczowych danych i zmiennych dla projektu:**

1. Stacje i liczba przejazdów: Dane pochodzą z pięciu stacji: Wyciestwa (2739 przejazdów), Pas Nadmorski (2678), al. Grunwaldzka (Wrzeszcz) (2678), ul. 3 Maja (2647), ul. Wita Stwosza (2404) i al. Grunwaldzka (UG) (2313). Łącznie odnotowano 34 851 przejazdów. Najwięcej przejazdów zarejestrowano na stacji Wyciestwa, a najmniej na al. Grunwaldzka (UG). 

2. Czas trwania danych: Dane obejmują okres od 1 października 2013 roku do 31 marca 2021 roku, co daje szeroki zakres czasowy do analizy trendów sezonowych. 

3. Wiatr: Średnia prędkość wiatru wynosi 4,9 m/s, z wartościami od 0 do 12,1 m/s. Większość dni (mediana: 4,9 m/s) miała umiarkowany wiatr. 

4. Temperatura: Średnia temperatura to 9,05°C, z zakresem od -15,3°C do 27,6°C. Większość dni miała temperaturę między 3,4°C a 15,6°C. 

5. Ciśnienie: Średnie ciśnienie wynosi 1015 hPa, z wartościami od 964 do 1043 hPa. 

6. Ciśnienie morze: Średnie ciśnienie na poziomie morza to 1015 hPa, z zakresem od 964 do 1043 hPa. 

7. Wilgotność i ciśnienie w stacjach: Wilgotność: Średnia wilgotność wynosi 79,85%, z wartościami od 73% do 87% w większości dni. Ciśnienie w stacjach: Średnie ciśnienie w stacjach wynosi 1014,1 hPa, z wartościami od 974,3 do 1042 hPa. 

8. Opady: Średnie dzienne opady wynoszą 0,6448 mm, ale większość dni (mediana: 0 mm) była bez opadów. Maksymalne opady to 38,5 mm, co wskazuje na sporadyczne intensywne deszcze.

```{r}
dane <- przejazdy
```

# Wykresy

## Porównanie stacji – rozkład przejazdów

### TO FIX ZA MAŁO CZYTELNE -> CZY BIERZEMY ZAMIAST TEGO TOP 10? LUB ŚREDNIĄ LICZBE PRZEJAZDÓW??? -> TO CHYBA NIE JEST DOBRE
```{r}
dane %>%
  ggplot(aes(x = Stacja, y = Licznik)) +
  geom_boxplot(fill = "lightblue") +
  coord_flip() +
  labs(title = "Rozkład liczby przejazdów w stacjach", y = "Liczba przejazdów")
```

### TOP 10
```{r}
top_stacje <- dane %>%
  group_by(Stacja) %>%
  summarise(SumaPrzejazdow = sum(Licznik, na.rm = TRUE)) %>%
  top_n(10, SumaPrzejazdow) %>%
  pull(Stacja)

dane %>%
  filter(Stacja %in% top_stacje) %>%
  ggplot(aes(x = reorder(Stacja, Licznik, median), y = Licznik)) +
  geom_boxplot(fill = "skyblue") +
  coord_flip() +
  labs(title = "Rozkład przejazdów – top 10 stacji", x = "Stacja", y = "Liczba przejazdów")
```

### ŚREDNIA LICZBA PRZEJAZDÓW NA STACJACH
```{r}
dane %>%
  group_by(Stacja) %>%
  summarise(Srednia = mean(Licznik, na.rm = TRUE)) %>%
  arrange(desc(Srednia)) %>%
  ggplot(aes(x = reorder(Stacja, Srednia), y = Srednia)) +
  geom_col(fill = "steelblue") +
  coord_flip() +
  geom_text(aes(label = round(Srednia, 0)), hjust = -0.1, size = 3) +
  labs(title = "Średnia liczba przejazdów na stacjach", x = "Stacja", y = "Średnia liczba przejazdów") +
  expand_limits(y = max(dane$Licznik, na.rm = TRUE) * 1.05)
```


**1. Najbardziej ruchliwe stacje:**

  -  Pas Nadmorski: Średnia liczba przejazdów wynosi 2526, a mediana przekracza 1000. To stacja o największym natężeniu ruchu.
  
  - al. Zwycięstwa: Średnia to 1550 przejazdów, mediana również przekracza 1000.
  
  - al. Grunwaldzka (Wrzeszcz), ul. Błędnik, ul. Chłopska, al. Grunwaldzka (UG): Średnie wartości wynoszą odpowiednio 1420, 1106, 1131 i 1240 przejazdów, z medianą w granicach 500–1000. Maksymalne wartości dla tych stacji sięgają 6000–9000 przejazdów.

**2. Stacje o umiarkowanym ruchu:**

  -  ul. Kartuska, ul. Kanał Raduni, al. Rzeczpospolitej, ul. Kołobrzeska: Średnie liczby przejazdów to odpowiednio 1131, 916, 566 i 546. Mediana wynosi około 300–500 przejazdów, a maksymalne wartości osiągają 3000–4000 przejazdów.
  
  -  ul. Łostowicka, ul. Jaśkowa Dolina, ul. Nowolipie, ul. Kliniczna: Średnie wynoszą 519, 457, 426 i 417 przejazdów, z podobnym zakresem mediany.

**3. Stacje o niskim ruchu:**

  -  ul. Rybnickiego, ul. Wyzwolenia, ul. Zwycięskiego, ul. Stryjewskiego, ul. Wita Stwosza, ul. Jana Pawła II, ul. Sucharskiego, ul. Elbląska, ul. Karczemki, ul. Słowackiego (Matarnia): Średnie liczby przejazdów mieszczą się w przedziale 177–395. Mediana jest bliska 0, a maksymalne wartości rzadko przekraczają 1000 przejazdów.

**Wnioski:**

Największe natężenie ruchu rowerowego odnotowują stacje Pas Nadmorski i al. Zwycięstwa, co może być związane z ich rekreacyjnym charakterem lub położeniem w głównych arteriach komunikacyjnych. Stacje o mniejszym ruchu, takie jak ul. Łostowicka czy ul. Kliniczna, mogą być mniej popularne ze względu na ograniczoną infrastrukturę rowerową lub charakter okolicy. Szczególną uwagę zwraca stacja Pas Nadmorski, która wyróżnia się wysokim ruchem, zwłaszcza w dni nietypowo wysokiej aktywności.

## Liczba dni pomiarowych w poszczególnych stacjach
```{r}
dane %>%
  group_by(Stacja) %>%
  summarise(liczba_dni = n_distinct(Data)) %>%
  ggplot(aes(x = reorder(Stacja, -liczba_dni), y = liczba_dni)) +
  geom_bar(stat = "identity", fill = "steelblue") +
  geom_text(aes(label = liczba_dni), hjust = -0.1, size = 3.5) +  # <- etykiety
  coord_flip() +
  labs(title = "Liczba dni pomiarowych w poszczególnych stacjach",
       x = "Stacja",
       y = "Liczba dni") +
  theme_minimal() +
  expand_limits(y = max(dane$Data |> as.Date() |> n_distinct()) * 1.1)  # żeby etykiety się zmieściły
```

- **Najdłużej działające stacje** to Pas Nadmorski (2344 dni) i Al. Zwycięstwa (2619 dni), co koreluję z wnioskami z powyższego wykresu, że są to stacje o największym natężeniu ruchu (średnia liczba przejazdów: 1526 dla Pasu Nadmorskiego i 1550 dla Al. Zwycięstwa).

- **Stacje o umiarkowanym ruchu**, takie jak ul. Kołobrzeska (1978 dni) czy ul. Jaśkowa Dolina (1913 dni), mają krótszy czas pomiarowy, co może wpływać na mniejszą liczbę przejazdów

- **Stacje o niskim ruchu**, np. ul. Rybnickiego (1913 dni), ul. Wyzwolenia (1913 dni), ul. Wita Stwosza (1978 dni), również mają stosunkowo długi czas pomiarowy, ale liczba przejazdów jest niska (średnia 177–395), co może wskazywać na mniejszą popularność tych lokalizacji.

- **Najkrócej działające stacje**, jak ul. Karczemki (892 dni) czy ul. Słowackiego (Matarnia) (982 dni), również znajdują się w grupie o niskim ruchu, co może sugerować, że krótszy czas zbierania danych wpływa na mniejsze wartości średnie przejazdów.

**Wnioski**

Wykres liczby dni pomiarowych dostarcza dodatkowego kontekstu do analizy ruchu rowerowego. Stacje o największym natężeniu ruchu (Pas Nadmorski, Al. Zwycięstwa) działały najdłużej, co może świadczyć o ich priorytetowym znaczeniu w systemie pomiarowym.

## Sezonowość – liczba przejazdów wg miesiąca
```{r}
dane <- dane %>%
  mutate(Data = as.Date(Data),
         Miesiac = month(Data, label = TRUE))

dane %>%
  ggplot(aes(x = Miesiac, y = Licznik)) +
  geom_boxplot(fill = "orange") +
  labs(title = "Sezonowość ruchu rowerowego", y = "Liczba przejazdów")
```


- Marzec i kwiecień pokazują wzrost liczby przejazdów, z medianą w okolicach 200–300. Maksymalne wartości sięgają 3000–4000 przejazdów, co wskazuje na początki sezonu rowerowego. 

- Maj, czerwiec, lipiec i sierpień to miesiące z największym natężeniem ruchu. Mediana liczby przejazdów wynosi około 1000–1500, a maksymalne wartości sięgają nawet 12000 przejazdów. 

- Lipiec i sierpień mają najszerszy rozrzut danych, co może być związane z okresem wakacyjnym i większym ruchem turystycznym. 

- Wrzesień i październik wciąż pokazują wysoki ruch, choć niższy niż w szczycie lata – mediana spada do około 500–700 przejazdów, a maksymalne wartości wynoszą około 6000. Listopad i grudzień charakteryzują się ponownym spadkiem ruchu, z medianą bliską 0 i maksymalnymi wartościami do 2000 przejazdów, co odzwierciedla koniec sezonu rowerowego.

**Wnioski**

Ruch rowerowy w Gdańsku jest silnie sezonowy – największe natężenie występuje w miesiącach letnich (maj–sierpień), co pokrywa się z wysoką aktywnością na stacjach takich jak Pas Nadmorski i Al. Zwycięstwa. Zima i późna jesień to okresy minimalnego ruchu, szczególnie na mniej popularnych stacjach (np. ul. Karczemki).

## Dni tygodnia – przejazdy w tygodniu vs. weekend
```{r}
dane <- dane %>%
  mutate(DzienTygodnia = wday(Data, label = TRUE),
         TypDnia = ifelse(DzienTygodnia %in% c("Sat", "Sun"), "Weekend", "Dzień powszedni"))

dane %>%
  ggplot(aes(x = TypDnia, y = Licznik, fill = TypDnia)) +
  geom_boxplot() +
  labs(title = "Przejazdy rowerowe: dni powszednie vs. weekendy", y = "Liczba przejazdów")
```

- **Najbardziej ruchliwe stacje:**  
   - Pas Nadmorski: Średnia liczba przejazdów wynosi 2526, a mediana przekracza 1000. To stacja o największym natężeniu ruchu.  
   - al. Zwycięstwa: Średnia to 1550 przejazdów, mediana również przekracza 1000.  
   - al. Grunwaldzka (Wrzeszcz), ul. Błędnik, ul. Chłopska, al. Grunwaldzka (UG): Średnie wartości wynoszą odpowiednio 1420, 1106, 1131 i 1240 przejazdów, z medianą w granicach 500–1000. Maksymalne wartości dla tych stacji sięgają 6000–9000 przejazdów.

- **Stacje o umiarkowanym ruchu:**  
   - al. Rzeczpospolitej, ul. Kołobrzeska: Średnie liczby przejazdów to odpowiednio 566 i 546. Mediana wynosi około 300–500 przejazdów, a maksymalne wartości osiągają 3000–4000 przejazdów.  
   - ul. Łostowicka, ul. Jaśkowa Dolina, ul. Nowolipie, ul. Kliniczna: Średnie wynoszą 519, 457, 426 i 417 przejazdów, z podobnym zakresem mediany.

- **Stacje o niskim ruchu:**  
   - ul. Rybnickiego, ul. Wyzwolenia, ul. Zwycięskiego, ul. Stryjewskiego, ul. Wita Stwosza, ul. Jana Pawła II, ul. Sucharskiego, ul. Elbląska, ul. Karczemki, ul. Słowackiego (Matarnia): Średnie liczby przejazdów mieszczą się w przedziale 177–395. Mediana jest bliska 0, a maksymalne wartości rzadko przekraczają 1000 przejazdów.

**Wnioski:**  
   - Najwyższe natężenie ruchu rowerowego odnotowują stacje Pas Nadmorski i al. Zwycięstwa, co może być związane z ich rekreacyjnym charakterem lub położeniem w głównych arteriach komunikacyjnych.  
   - Stacje o mniejszym ruchu, takie jak ul. Łostowicka czy ul. Kliniczna, mogą być mniej popularne ze względu na ograniczoną infrastrukturę rowerową lub charakter okolicy.  
   - Szczególną uwagę zwraca stacja Pas Nadmorski, która wyróżnia się wysokim ruchem, zwłaszcza w dni nietypowo wysokiej aktywności.

## Wpływ temperatury na liczbę przejazdów

```{r message=FALSE, warning=FALSE}
dane %>%
  ggplot(aes(x = Temperatura, y = Licznik)) +
  geom_point(alpha = 0.4) +
  geom_smooth(method = "lm", color = "red") +
  labs(title = "Wpływ temperatury na liczbę przejazdów")
```

- Przy temperaturach poniżej 0°C liczba przejazdów jest bardzo niska, zazwyczaj poniżej 1000, a często bliska 0, co wskazuje na minimalny ruch rowerowy w zimnych warunkach.
- Wraz ze wzrostem temperatury od 0°C do 10°C, liczba przejazdów rośnie, osiągając wartości od 1000 do 4000, choć rozrzut danych jest duży.
- Przy temperaturach między 10°C a 20°C obserwuje się największe natężenie ruchu, z liczbą przejazdów często przekraczającą 4000, a w niektórych przypadkach sięgającą 8000–12 000. Gęstość punktów w tym zakresie jest najwyższa.
- Powyżej 20°C liczba przejazdów nadal jest wysoka, ale rozrzut danych maleje, a maksymalne wartości rzadko przekraczają 10 000 przejazdów.
- Linia trendu (czerwona) pokazuje wyraźny wzrost liczby przejazdów wraz z temperaturą, co potwierdza pozytywną korelację między tymi zmiennymi.


**Wnioski:** 

Wykres wskazuje, że temperatura ma istotny wpływ na ruch rowerowy w Gdańsku. Największe natężenie występuje w temperaturach między 10°C a 20°C, co odpowiada wiosennym i letnim warunkom. Niskie temperatury (poniżej 0°C) znacząco ograniczają ruch, co jest zgodne z oczekiwaniami dotyczącymi wpływu pogody na aktywność rowerową.

## Zależność liczba przejazdów vs. temperatura z podziałem na stacje
### Funkcja dzieląca wykresy

```{r message=FALSE, warning=FALSE}
# Lista unikalnych stacji
stacje <- unique(dane$Stacja)

# Podział na grupy po 3 stacje
grupy_stacji <- split(stacje, ceiling(seq_along(stacje) / 3))

# Pętla do wyświetlenia każdej grupy osobno (np. w RMarkdown chunkach)
for (i in seq_along(grupy_stacji)) {
  dane %>%
    filter(Stacja %in% grupy_stacji[[i]]) %>%
    ggplot(aes(x = Temperatura, y = Licznik)) +
    geom_point(alpha = 0.3) +
    geom_smooth(method = "lm", se = FALSE, color = "blue") +
    facet_wrap(~ Stacja, ncol = 3) +
    labs(title = paste("Zależność od temperatury – grupa", i),
         x = "Temperatura", y = "Liczba przejazdów") +
    theme_minimal() -> wykres
  
  print(wykres)
}
```
???????????? za dużo wykresów o chuj chodzi
Wykres przedstawia zależność między temperaturą a liczbą przejazdów rowerowych w różnych stacjach pomiarowych w Gdańsku.

Pas Nadmorski i al. Zwycięstwa wykazują największy ruch rowerowy, z liczbą przejazdów sięgającą 12 000 przy temperaturach 10–20°C. Linia trendu pokazuje wyraźny wzrost liczby przejazdów wraz z temperaturą, szczególnie powyżej 0°C. al. Grunwaldzka (Wrzeszcz), ul. 3 Maja, ul. Błędnik, i al. Hallera również pokazują wzrost liczby przejazdów przy wyższych temperaturach, osiągając maksymalnie 6000–8000 przejazdów w zakresie 10–20°C. Wzrost jest mniej stromy niż w Pasie Nadmorskim. ul. Chłopska, al. Grunwaldzka (UG), ul. Kartuska, ul. Kanał Raduni, al. Rzeczpospolitej, i ul. Kołobrzeska mają mniejszy ruch, z maksymalnymi wartościami do 4000 przejazdów. Wzrost liczby przejazdów jest widoczny, ale mniej wyraźny, szczególnie przy temperaturach poniżej 0°C, gdzie ruch jest minimalny. Stacje takie jak ul. Hala, ul. Łostowicka, ul. Jaśkowa Dolina, ul. Nowolipie, ul. Kliniczna, ul. Wyzwolenia, ul. Rybnickiego, ul. Zwycięskiego, ul. Stryjewskiego, ul. Wita Stwosza, ul. Jana Pawła II, ul. Sucharskiego, ul. Elbląska, ul. Karczemki, i ul. Słowackiego (Matarnia) odnotowują bardzo niski ruch, z maksymalnymi wartościami rzadko przekraczającymi 2000 przejazdów, nawet przy wysokich temperaturach. Linie trendu są niemal płaskie, co wskazuje na słaby wpływ temperatury na ruch w tych lokalizacjach.

## Heatmap – średnia liczba przejazdów: miesiąc vs. dzień tygodnia



```{r message=FALSE, warning=FALSE}
dane %>%
  mutate(Miesiac = month(Data, label = TRUE),
         DzienTygodnia = wday(Data, label = TRUE)) %>%
  group_by(Miesiac, DzienTygodnia) %>%
  summarise(SredniaPrzejazdow = mean(Licznik, na.rm = TRUE)) %>%
  ggplot(aes(x = Miesiac, y = DzienTygodnia, fill = SredniaPrzejazdow)) +
  geom_tile() +
  scale_fill_gradient(low = "white", high = "red") +
  labs(title = "Średnia liczba przejazdów: miesiąc vs dzień tygodnia", fill = "Przejazdy")
```

- **Miesiące letnie** (czerwiec–sierpień): Najwyższe średnie liczby przejazdów (powyżej 1500) występują w tych miesiącach, szczególnie w środy i czwartki. Czerwiec i lipiec mają najintensywniejszy ruch w środku tygodnia, co może wskazywać na połączenie przejazdów rekreacyjnych i komunikacyjnych.
- **Wiosna i jesień** (marzec–maj, wrzesień–październik): Średnia liczba przejazdów wynosi od 500 do 1000, z większym natężeniem w środku tygodnia (wtorek–czwartek). W tych okresach ruch jest bardziej równomierny między dniami tygodnia.
- **Zima** (styczeń–luty, listopad–grudzień): Ruch rowerowy jest najniższy, ze średnią liczbą przejazdów poniżej 500, niezależnie od dnia tygodnia. Najmniejsze wartości występują w weekendy (sobota–niedziela) w tych miesiącach.
- **Dni tygodnia:** Środa i czwartek generalnie mają największe natężenie ruchu w miesiącach o wysokim ruchu (wiosna–lato), podczas gdy sobota i niedziela wykazują mniejszy ruch w miesiącach zimowych.

**Wnioski:**

Heatmapa pokazuje wyraźną sezonowość ruchu rowerowego, z największym natężeniem w miesiącach letnich, szczególnie w środku tygodnia. Zimą ruch jest minimalny, a różnice między dniami tygodnia stają się mniej widoczne. Wiosną i jesienią ruch jest umiarkowany, z lekką przewagą dni roboczych.

## Rozkład liczby przejazdów dla stacji al. Grunwaldzka (Wrzeszcz)

```{r}
wybrana_stacja <- "al. Grunwaldzka (Wrzeszcz)" # <- Wybrana stacja

dane %>%
  filter(Stacja == wybrana_stacja) %>%
  ggplot(aes(x = Licznik)) +
  geom_histogram(bins = 30, fill = "darkgreen", color = "white") +
  labs(title = paste("Rozkład liczby przejazdów dla stacji", wybrana_stacja), x = "Liczba przejazdów", y = "Dni")

```

- Większość dni na stacji al. Grunwaldzka (Wrzeszcz) charakteryzuje się niską liczbą przejazdów – najwięcej dni (około 200) miało od 0 do 500 przejazdów, co wskazuje na częste dni z małym ruchem.
- Liczba dni maleje wraz ze wzrostem liczby przejazdów. Około 100 dni miało od 500 do 1000 przejazdów, a kolejne przedziały (1000–2000 przejazdów) obejmują coraz mniej dni.
- Bardzo rzadko zdarzają się dni z liczbą przejazdów powyżej 3000 – histogram pokazuje pojedyncze dni z wartościami zbliżonymi do 4000 przejazdów.
- Rozkład jest prawoskośny, z wyraźnym szczytem w przedziale 0–500 przejazdów i długim ogonem po prawej stronie, co sugeruje, że dni z wysokim ruchem są wyjątkiem.

**Wnioski:**

Histogram wskazuje, że na stacji al. Grunwaldzka (Wrzeszcz) ruch rowerowy jest zazwyczaj niski, z liczbą przejazdów najczęściej poniżej 500. Dni z większym natężeniem (powyżej 2000 przejazdów) są rzadkie, co może być związane z sezonowością lub specyfiką lokalizacji tej stacji.

## Rozkład przejazdów wg miesiąca dla stacji XXX

```{r}
dane <- dane %>%
  mutate(Data = as.Date(Data),
         Miesiac = month(Data, label = TRUE),
         DzienTygodnia = wday(Data, label = TRUE),
         TypDnia = ifelse(DzienTygodnia %in% c("Sat", "Sun"), "Weekend", "Dzień powszedni"))

dane %>%
  filter(Stacja == wybrana_stacja) %>%
  ggplot(aes(x = Miesiac, y = Licznik)) +
  geom_boxplot(fill = "tomato") +
  labs(title = paste("Ruch rowerowy wg miesiąca -", wybrana_stacja), y = "Liczba przejazdów")
```

- **Styczeń i luty:** Ruch rowerowy jest bardzo niski, z medianą liczby przejazdów bliską 0. Maksymalne wartości osiągają około 500–1000 przejazdów, co wskazuje na minimalną aktywność w tych miesiącach.
- **Marzec i kwiecień:** Liczba przejazdów zaczyna rosnąć, z medianą w okolicach 500. Maksymalne wartości sięgają 2000–3000 przejazdów, co odzwierciedla początek sezonu rowerowego.
- **Maj, czerwiec, lipiec i sierpień:** To szczyt sezonu rowerowego na tej stacji. Mediana liczby przejazdów wynosi około 1000–1500, a maksymalne wartości sięgają 4000 przejazdów, szczególnie w czerwcu i lipcu. Rozrzut danych jest największy w tych miesiącach.
- **Wrzesień i październik:** Ruch nadal jest wysoki, z medianą około 1000 przejazdów, ale maksymalne wartości spadają do 3000 przejazdów, co wskazuje na stopniowe zmniejszanie się aktywności.
- **Listopad i grudzień:** Ruch rowerowy spada, z medianą zbliżoną do 0–500 przejazdów. Maksymalne wartości nie przekraczają 2000 przejazdów.


**Wnioski:**

Wykres pokazuje wyraźną sezonowość ruchu rowerowego na stacji al. Grunwaldzka (Wrzeszcz), z największym natężeniem w miesiącach letnich (czerwiec–sierpień), gdzie liczba przejazdów jest najwyższa. Zimą (styczeń–luty) ruch jest minimalny, co jest zgodne z ogólnymi trendami w danych. Wartości odstające w miesiącach letnich wskazują na dni o wyjątkowo wysokim ruchu, prawdopodobnie związane z pogodą lub wydarzeniami w mieście.

## Porównanie stacji wg sezonowości / zależności czasowych
### Funkcja

NIECZYTELNE -> TO FIX albo poprawić albo usunąć

```{r}
library(dplyr)
library(ggplot2)

# Lista stacji podzielona po 2
stacje <- unique(dane$Stacja)
grupy_stacji <- split(stacje, ceiling(seq_along(stacje) / 2))

# Pętla po grupach – każdy wykres osobno (w RMarkdown będą się ładnie wyświetlać pod sobą)
for (i in seq_along(grupy_stacji)) {
  dane %>%
    filter(Stacja %in% grupy_stacji[[i]]) %>%
    ggplot(aes(x = Miesiac, y = Licznik, fill = Stacja)) +
    geom_boxplot() +
    facet_wrap(~ Stacja, ncol = 3) +
    theme_minimal() +
    theme(axis.text.x = element_text(angle = 45)) +
    labs(title = paste("Sezonowość ruchu – grupa", i),
         y = "Liczba przejazdów", x = "Miesiąc") -> wykres
  
  print(wykres)
}
```
