---
title: "Ruch rowerowy w Gdańsku"
author: "Jakub Durawa, Patryk Fierek"
date: "2025-04-06"
output:
  html_document:
    code_folding: hide
    theme: united  # Themes: default, cerulean, journal, flatly, readable
    highlight: tango
    toc: true      # Table of contents
    toc_float: true  # Makes TOC float for easy navigation
    number_sections: true  # Auto-number headings
    df_print: kable  # Beautify tables
---

```{r setup, include=FALSE}
knitr::opts_chunk$set(echo = TRUE)
```


# Wstęp

---
 **Biblioteki wykorzystane do analizy**
Do realizacji analizy wykorzystano następujące biblioteki w R:
- **ggplot2**
- **dplyr**
- **lubridate**


```{r, echo=FALSE, message= FALSE, warning= FALSE}
library(ggplot2)
library(dplyr)
library(lubridate)
```
## Celem analizy:

Celem analizy jest zbadanie zależności pomiędzy natężeniem ruchu rowerowego a warunkami pogodowymi oraz identyfikacja wzorców sezonowych i lokalizacyjnych na podstawie danych z automatycznych punktów pomiarowych w Gdańsku.

**Analiza ma na celu odpowiedzieć na pytania:**

- Jak różni się liczba przejazdów rowerowych w zależności od lokalizacji stacji pomiarowej?

- Czy istnieją istotne różnice w ruchu rowerowym w dni robocze i weekendy?

- Jak warunki atmosferyczne, takie jak temperatura, opady czy wiatr, wpływają na liczbę przejazdów?

- Które stacje odnotowują największe natężenie ruchu i czy zależności pogodowe są dla nich podobne?

- **Wyniki analizy mogą być przydatne m.in. dla:**

- Miasta Gdańsk – przy planowaniu i rozbudowie infrastruktury rowerowej,

- Planistów transportu – do przewidywania natężenia ruchu w zależności od sezonu,

- Mieszkańców i turystów – do świadomego planowania codziennej mobilności.



# Podsumowanie danych

```{r Ładowanie danych, echo=FALSE, message=FALSE, warning=FALSE}
load("C:/Users/Jakub/Documents/Kuba/Studia/Studia magisterskie/Studia 10 semestr/Zaawansowane metody wizualizacji danych/przejazdy.RData")

```

```{r}
summary(przejazdy)
```

```{r}
dane <- przejazdy
```

# Wykresy

## Porównanie stacji – rozkład przejazdów

```{r}
dane %>%
  ggplot(aes(x = Stacja, y = Licznik)) +
  geom_boxplot(fill = "lightblue") +
  coord_flip() +
  labs(title = "Rozkład liczby przejazdów w stacjach", y = "Liczba przejazdów")

```


## Liczba dni pomiarowych w poszczególnych stacjach
```{r}

dane %>%
  group_by(Stacja) %>%
  summarise(liczba_dni = n_distinct(Data)) %>%
  ggplot(aes(x = reorder(Stacja, -liczba_dni), y = liczba_dni)) +
  geom_bar(stat = "identity", fill = "steelblue") +
  coord_flip() +
  labs(title = "Liczba dni pomiarowych w poszczególnych stacjach", x = "Stacja", y = "Liczba dni")

```
## Sezonowość – liczba przejazdów wg miesiąca
```{r}
dane <- dane %>%
  mutate(Data = as.Date(Data),
         Miesiac = month(Data, label = TRUE))

dane %>%
  ggplot(aes(x = Miesiac, y = Licznik)) +
  geom_boxplot(fill = "orange") +
  labs(title = "Sezonowość ruchu rowerowego", y = "Liczba przejazdów")

```

## Dni tygodnia – przejazdy w tygodniu vs. weekend
```{r}
dane <- dane %>%
  mutate(DzienTygodnia = wday(Data, label = TRUE),
         TypDnia = ifelse(DzienTygodnia %in% c("Sat", "Sun"), "Weekend", "Dzień powszedni"))

dane %>%
  ggplot(aes(x = TypDnia, y = Licznik, fill = TypDnia)) +
  geom_boxplot() +
  labs(title = "Przejazdy rowerowe: dni powszednie vs. weekendy", y = "Liczba przejazdów")

```

## Zależność od pogody – temperatura vs. liczba przejazdów

```{r}
dane %>%
  ggplot(aes(x = Temperatura, y = Licznik)) +
  geom_point(alpha = 0.4) +
  geom_smooth(method = "lm", color = "red") +
  labs(title = "Wpływ temperatury na liczbę przejazdów")

```
## Porównanie stacji – zależność liczba przejazdów vs. temperatura
```{r}
dane %>%
  ggplot(aes(x = Temperatura, y = Licznik)) +
  geom_point(alpha = 0.3) +
  geom_smooth(method = "lm", se = FALSE, color = "blue") +
  facet_wrap(~ Stacja) +
  labs(title = "Zależność od temperatury w różnych stacjach")

```

## Heatmapa – średnia liczba przejazdów: miesiąc vs. dzień tygodnia
```{r}
dane %>%
  mutate(Miesiac = month(Data, label = TRUE),
         DzienTygodnia = wday(Data, label = TRUE)) %>%
  group_by(Miesiac, DzienTygodnia) %>%
  summarise(SredniaPrzejazdow = mean(Licznik, na.rm = TRUE)) %>%
  ggplot(aes(x = Miesiac, y = DzienTygodnia, fill = SredniaPrzejazdow)) +
  geom_tile() +
  scale_fill_gradient(low = "white", high = "red") +
  labs(title = "Średnia liczba przejazdów: miesiąc vs dzień tygodnia", fill = "Przejazdy")

```

## Rozkład liczby przejazdów dla stacji XXX
```{r}
wybrana_stacja <- "al. Grunwaldzka (Wrzeszcz)" # <- tutaj trzeba wpisać konkretną nazwę

dane %>%
  filter(Stacja == wybrana_stacja) %>%
  ggplot(aes(x = Licznik)) +
  geom_histogram(bins = 30, fill = "darkgreen", color = "white") +
  labs(title = paste("Rozkład liczby przejazdów dla stacji", wybrana_stacja), x = "Liczba przejazdów", y = "Dni")

```


## Rozkład przejazdów wg miesiąca dla stacji XXX
```{r}
dane <- dane %>%
  mutate(Data = as.Date(Data),
         Miesiac = month(Data, label = TRUE),
         DzienTygodnia = wday(Data, label = TRUE),
         TypDnia = ifelse(DzienTygodnia %in% c("Sat", "Sun"), "Weekend", "Dzień powszedni"))

dane %>%
  filter(Stacja == wybrana_stacja) %>%
  ggplot(aes(x = Miesiac, y = Licznik)) +
  geom_boxplot(fill = "tomato") +
  labs(title = paste("Ruch rowerowy wg miesiąca -", wybrana_stacja), y = "Liczba przejazdów")
```

## Porównanie stacji wg sezonowości / zależności czasowych

NIECZYTELNE
```{r}
dane %>%
  ggplot(aes(x = Miesiac, y = Licznik, fill = Stacja)) +
  geom_boxplot() +
  facet_wrap(~ Stacja) +
  theme(axis.text.x = element_text(angle = 45)) +
  labs(title = "Sezonowość ruchu rowerowego wg stacji")
```

## Zależność liczby przejazdów od temperatury w różnych stacjach
```{r}
dane %>%
  ggplot(aes(x = Temperatura, y = Licznik)) +
  geom_point(alpha = 0.3) +
  geom_smooth(method = "lm", se = FALSE, color = "blue") +
  facet_wrap(~ Stacja) +
  labs(title = "Zależność liczby przejazdów od temperatury w różnych stacjach")
```




